【裁判字號】    99,交聲,916
【裁判日期】    990614
【裁判案由】    交管條例聲異
【裁判全文】
臺灣板橋地方法院交通事件裁定         99年度交聲字第916號
原處分機關  交通部公路總局臺北區監理所
異  議  人
即受處分人  方啟輝
上列異議人即受處分人因違反道路交通管理處罰條例案件，對於
交通部公路總局臺北區監理所中華民國99年3 月24日以北監自裁
字第裁40-Z3B005591號所為之處分（原舉發案號：內政部警政署
國道公路警察局公警局交字第Z3B005591 號），聲明異議，本院
裁定如下：
    主  文
異議駁回。
    理  由
一、原處分意旨略以：異議人即受處分人方啟輝於民國九十九年
    二月六日下午二時五十九分許，駕駛其所有，車牌號碼ＨＮ
    －９６７７號自用小客車，在國道一號公路北向一百八十公
    里處（屬臺中市境），因有行駛高速公路未依規定變換車道
    之違規，經警當場舉發，遂依道路交通管理處罰條例第三十
    三條第一項第四款、第六十三條第一項第一款之規定，裁處
    罰鍰新臺幣（下同）三千元，並記違規點數一點。
二、本件異議人則以：伊確實已先打方向燈，且車內儀表板有方
    向燈之指示，之後再變換車道，伊當時已告知可能係方向燈
    故障，惟未為員警理會，伊並無本件違規，爰為此聲明異議
    ，請求撤銷原處分云云。
三、按汽車在行駛途中，不得驟然或任意變換車道，如欲超越前
    車或變換車道時，應先顯示方向燈告知前後車輛，並保持安
    全距離及間隔，方得超越或變換車道，高速公路及快速公路
    交通管制規則第十一條定有明文；次按駕駛人於行車前，對
    汽車之燈光等須詳細檢查是否確實有效，道路交通安全規則
    第八十九條第一項第一款亦有明定。又按汽車行駛於高速公
    路、快速公路或設站管制之道路，不遵使用限制、禁止、行
    車管制及管理事項之管制規則，而有未依規定變換車道行為
    者，處汽車駕駛人新臺幣（下同）三千元以上六千元以下罰
    鍰，並記違規點數一點，道路交通管理處罰條例第三十三條
    第一項第四款、第六十三條第一項第一款復有明定。
四、經查：
  (一)異議人於前揭時、地，確有駕駛上開自用小客車，在高速公
    路上未顯示方向燈號連續三次變換（內、外側）車道之違規
    ，而遭員警當場攔停並掣單舉發，因雨勢較大經異議人要求
    以郵寄方式送達，嗣於九十九年二月十日經異議人蓋章收受
    舉發通知單之事實，業據異議人自承不諱，並有載明「駕駛
    拒絕簽收要求郵寄送達」之舉發通知單、傳真查詢國內各類
    掛號郵件查單及簽收單影本各一紙在卷可稽，並經本院勘驗
    舉發錄影、錄音光碟屬實，另有本院勘驗筆錄一份暨畫面擷
    取照片二十張附卷可參，堪予認定。
  (二)異議人雖辯稱：伊非故意違規，伊有先打方向燈才變換車道
    ，可能是車輛方向燈故障始遭誤會云云，並提出士新汽車股
    份有限公司車輛委修單一紙為證。惟細繹異議人所提出之車
    輛委修單內容，僅在汽車「入廠里程」、「修理項目」欄內
    記載：「九十九年二月八日」、「左雨刷臂中古更換待料、
    方向燈不亮線路查修、２０１０年新春免費健檢」等情，餘
    如零件名稱、工資及零件金額、付款方式等相關項目均付之
    闕如，是以該委修單僅能證明異議人曾於九十九年二月八日
    將上開汽車送廠，並委請廠商查修方向燈之事實而已，尚不
    能據此逕認上開車輛於同年二月六日確有方向燈故障之情形
    。況縱認異議人駕駛之自用小客車方向燈故障乙節為真，然
    異議人既係車輛所有人，其於行車上路前，竟未善盡檢查汽
    車燈光是否確實有效之義務，揆諸上揭說明，自有過失，仍
    難據此解免其行駛高速公路未依規定變換車道之違規責任。
五、綜上所述，異議人於前揭時、地，確有行駛高速公路未依規
    定變換車道之違規明確。從而原處分機關援引首揭規定，裁
    處異議人罰鍰三千元，並記違規點數一點，於法並無違誤，
    應予維持。本件異議人之異議為無理由，應予駁回。
據上論斷，應依道路交通管理處罰條例第八十七絛第二項，道路
交通案件處理辦法第十九條，裁定如主文。
中    華    民    國    99    年    6     月    14    日
                  交通法庭    法  官  劉元斐
上列正本證明與原本無異。
如不服本裁定，應於裁定送達後五日內敘明抗告理由，向本院提
出抗告狀。
                              書記官  高建華
中    華    民    國    99    年    6     月    14    日

司法院資訊處製作；財團法人民間司法改革基金會備份。
